臺灣高等法院臺南分院刑事裁定　　　　 96年度交抗字第165號
抗　告　人　甲○○
上列抗告人因聲明異議案件，不服臺灣臺南地方法院中華民國
96年7月12日裁定（96年度交聲更（一）字第9號），提起抗告，
本院裁定如下：
    主  文
抗告駁回。
    理  由
一、本件抗告意旨略以：
（一）原裁定認抗告人係無照駕駛，抗告人無法心服，因大廈管
      理員張盛林並未將信件轉交予抗告人，抗告人自始至終不
      知有罰單存在，所以才未繳罰款，進而被註銷駕照。
（二）抗告人對於駕照遭註銷，實無故意或過失可言，依大法官
      釋字第275號解釋意旨，實難處罰抗告人才是。且移送機
      關既已註銷駕照，若通知抗告人繳回駕照，則抗告人自不
      會再無照駕駛，移送機關註銷駕照卻又不通知抗告人繳回
      駕照，實陷抗告人於不義。
（三）綜上，抗告人對於駕照遭註銷，主觀上實無故意或過失，
      原移送機關之處分與原審之裁定均為未洽，懇請撤銷之等
      語。
二、原裁定略以：
（一）甲○○於民國九十五年五月二十七日下午五點二十五分左
      右，駕駛車牌號碼ＳＴ－七四三二號自用小客車，行經臺
      南市○○路○段十九號前時，因使用註銷之駕駛執照駕車
      行駛，而為執勤之臺南市警察局保安隊警員攔查發現，該
      執勤警員製單舉發，復經原處分機關即交通部公路總局嘉
      義區監理所臺南監理站經查證後，亦認異議人之上開違規
      事實明確，抗告人對此亦不爭執。
（二）抗告人另於94年間超速之違規行為，原處分機關以嘉監南
      字第裁74-MZ0000000號裁決書，裁處罰鍰2400元、並記違
      規點數一點、罰鍰限於94年9月11日前繳納、罰鍰不繳納
      (一)自94年9月12日起易處吊扣駕駛執照3個月，並限於94年
      9月26日前繳送；(二)94年9月26日前未繳送駕駛執照者，自
      94年9月27日起易處吊銷，並逕行註銷駕駛執照；(三)駕駛
      執照吊（註）銷後，自94年9月27日起1年內不得重新考領
      駕駛執照。該裁決書經送達抗告人戶籍地，並由該址大廈
      管理委員會僱用之管理員代為收受，已合法送達無疑。抗
      告人因未依裁決主文繳交罰鍰，復未依限繳送駕駛執照，
      原處分機關將抗告人原先考領之普通小型車駕駛執照，於
      94年9月27日逕行註銷。
（三）抗告人駕駛執照業經註銷，本件違規事實雖可認定，然原
      處分機關疏未依現行處罰條例第21條第1項第4款規定予以
      裁處，仍依修正前處罰條例第21條第1項第6款之規定裁處
      抗告人9000元，原裁決自有未洽，抗告人之異議雖無理由
      ，惟原處分既有上開可議之處，爰將原處分撤銷，另依修
      正後規定，裁處抗告人9000元等語。
三、抗告人雖以前詞為辯，惟查：
（一）台南監理站以嘉監南字第裁74-MZ0000000號裁決書，裁處
      罰鍰新臺幣2400元，記違規點數一點，罰鍰限於94年9月
      11日前繳納，並罰鍰不繳納之相關變更處分：「(一)自94年
      9月12日起易處吊扣駕駛執照三個月，並限於94年9月26日
      前繳送；(二)94年9月26日前未繳送駕駛執照者，自94年9月
      27日起易處吊銷，並逕行註銷駕駛執；(三)駕駛執照吊（註
      ）銷後，自94年9月27日起一年內不得重新考領駕駛執照
      」。上揭裁決書再經原處分機關送達抗告人臺南市○區○
      ○里○○路○段501號3樓之4之戶籍地，並由該址大廈管
      理委員僱用之管理員「張盛林」代為收受等情，亦有卷附
      之臺南縣警察局第MZ0000000號舉發違反道路交通管理事
      件通知單影本、交通部公路總局嘉義區監理所臺南監理站
      95年9月21日嘉監南字第0950107196號函及函附之該處分
      機關94年8月12日嘉監南字第裁74-MZ0000000號違反道路
      交通管理事件裁決書影本、中華民國郵件掛號郵件收件回
      執影本（收件人蓋章欄處簽有「管理員張盛林代」）各一
      紙存卷可憑（見原審交聲卷第15頁、第11至12頁背面）。
（二）又按處理違反道路交通管理事件，有關文書送達之程序，
      依行政程序法之規定，為違反道路交通管理事件統一裁罰
      基準及處理細則第5條所明定。復依照行政程序法第72條
      第1項前段及第73條第1項等規定，可知送達原則上應於應
      受送達人之住居所、事務所或營業所，向其本人為之，如
      於應受送達處所不獲會晤應受送達人本人時，則例外允許
      將文書付與「有辨別事理能力」之同居人、受僱人或應送
      達處所之接收郵件人員，此即一般所謂的「補充送達」。
      又受公寓大廈管理委員會僱用之管理員，其所服勞務包括
      為公寓大廈住戶接收文件者，性質上應屬全體住戶之受雇
      人，即與同法73條第1項規定之受僱人相當，故郵政機關
      之郵差送達文書於住居所、事務所或營業所，不獲會晤應
      受送達人，而將文書付與上開公寓大廈管理者，應認為合
      法送達。查上開超速之交通違規裁決書，經郵寄至抗告人
      甲○○之應受送達處所時，該函件由管理員張盛林代收，
      故上開裁決書之送達方式，應屬前述行政程序法第73條第
      1項所指之「補充送達」無疑，即該裁決書係向受僱人而
      為送達，且其顯係具有辨別事理能力之人，故原處分機關
      先前於94年8月12日所為之嘉監南字第裁74-MZ0000000號
      裁決書之送達程序，經核尚難認為有何違法或不當之處，
      且上揭裁決書送達之效力，亦經台灣台南地方法院95年度
      交聲字第845號及96年度交抗字第27號裁定確定合法生效
      ，此有該院95年度交聲字第845號及96年度交抗字第27號
      裁定附卷可稽。
（三）故監理站予以吊銷執照，並無不合。抗告人於駕照被吊銷
      後仍駕駛汽車，被警查獲，原裁定將原處分撤銷，另處罰
      鍰九千元，核無不合，抗告意旨仍執陳詞，指摘原裁定不
      當，為無理由，應予駁回。
四、據上論斷，應依道路交通案件處理辦法第26條，刑事訴訟法
    第412條，裁定如主文。
中　　華　　民　　國　　96　　年　　11　　月　　15　　日
                  刑事第五庭    審判長法　官  楊明章
                                      法　官  顏基典
                                      法　官  楊子莊
以上正本證明與原本無異。
不得再抗告。
　　　　　　　　　　　　　　　　　　　書記官  王全龍
中　　華　　民　　國　　96　　年　　11　　月　　16　　日
